臺灣臺南地方法院柳營簡易庭民事判決
111年度營簡字第6號
原      告  林佳秋  
訴訟代理人  林小文  
被      告  周榮群  

訴訟代理人  周榮家  
上列當事人間請求確認本票債權不存在事件，經本院於民國111
年1月26日言詞辯論終結，判決如下：
    主  文
確認被告持有如附表所示之本票，對於原告之票據債權不存在。
訴訟費用由被告負擔。　
    事實及理由
一、按確認法律關係之訴，非原告有即受確認判決之法律上利益
    者，不得提起之，民事訴訟法第247條第1項前段定有明文。
    所謂即受確認判決之法律上利益，係指法律關係之存否不明
    確，原告主觀上認其在法律上之地位有不安之狀態存在，且
    此種不安之狀態，能以確認判決將之除去者而言（最高法院
    52年台上字第1240號判例參照）。查被告前依票據法第123
    條規定，持如附表所示之本票（下稱系爭本票），向本院聲
    請裁定准許強制執行，經本院於民國94年3月15日以94年度
    票字第1402號裁定（下稱系爭本票裁定）准許強制執行，嗣
    被告於110年間向本院聲請補發，有被告提出之系爭本票裁
    定影本1紙、本院收費答詢表查詢1份在卷可查（見本院卷第
    49頁至第51頁、第19頁）。而原告就系爭本票之票據權利存
    否有所爭執，攸關系爭本票裁定執行名義之範圍，堪認原告
    主觀上就此法律上地位確有不安之狀態，且能以本確認判決
    將之除去，則原告提起本件訴訟，即有確認利益，合先敘明
    。
二、原告主張：原告前於93年間簽立系爭本票交付被告，被告雖
    曾持系爭本票向本院聲請裁定准許強制執行，惟系爭本票到
    期迄今已經超過3年，債權請求權應已罹於消滅時效，爰依
    法提起本件確認訴訟等語。並聲明：如主文第1項所示。
三、被告則以：系爭本票裁定在94年間已經確定，嗣被告於110
    年間聲請補發，最近有送強制執行。惟94年至110年間均未
    曾向被告執行等語置辯。並聲明：原告之訴駁回。
四、得心證之理由：
  ㈠按票據上之權利，對匯票承兌人及本票發票人，自到期日起
    算，3年間不行使，因時效而消滅，票據法第22條第1項前段
    定有明文。次按，消滅時效因請求、承認、起訴而中斷；時
    效，因請求而中斷者，若於請求後6個月內不起訴，視為不
    中斷；時效完成後，債務人得拒絕給付，民法第129條第1項
    、第130條、第144條第1項亦有明定。再按本票執票人聲請
    裁定本票強制執行之行為，雖非起訴，而屬非訟事件，惟係
    經由法院向本票債務人表示行使本票債權之意思，自屬民法
    第129條第1項第1款之「請求」而發生中斷時效之效果（最
    高法院93年度台上字第2329號判決意旨參照）。
　㈡經查，系爭本票之到期日各如附表所示，有系爭本票影本1份
    在卷可稽（見本院卷第53頁），依票據法第22條第1項前段
    之規定，被告就系爭本票對於原告之票據上請求權，自到期
    日起算，經3年間不行使而消滅。被告雖曾於94年間向本院
    聲請核發系爭本票裁定，依前開說明，僅屬民法第129條第1
    項第1款之「請求」，倘請求後6個月未起訴，仍視為不中斷
    ，而被告自陳其後至110年聲請補發期間均未對原告強制執
    行（見本院卷第47頁），亦未見被告曾對原告提起訴訟，有
    本院依職權查得之索引卡查詢5份在卷可稽（見本院卷第59
    頁至第69頁），自難有何時效中斷之事由。則縱被告對系爭
    本票有何票款請求權，迄今距到期日已逾3年，亦因時效經
    過而消滅，原告自得拒絕給付，原告請求確認系爭本票對原
    告之票據債權請求權不存在，為有理由，應予准許。
五、據上論結，本件原告之訴為有理由，依民事訴訟法第436條
    第2項、第78條，判決如主文。
中　　華　　民　　國　　111 　年　　2 　　月　　16　　日
                  柳營簡易庭    法  官  徐安傑
以上正本係照原本作成。
如不服本判決，應於判決送達後20日內，向本院提出上訴狀並表
明上訴理由，如於本判決宣示後送達前提起上訴者，應於判決送
達後20日內補提上訴理由書（須附繕本）。 　　　　　　　　
中　　華　　民　　國　　111 　年　　2 　　月　　16　　日
                                書記官  吳昕儒
附表：
編號 發票日 票面金額 （新臺幣） 到期日 利息起算日 票據號碼 1 93年4月27日 10,000元 93年6月27日 93年6月27日 088795 2 93年1月27日 30,000元 93年5月27日 93年5月27日 759663 3 93年5月13日 5,000元 93年7月13日 93年7月13日 769977